【裁判字號】    95,交聲,146
【裁判日期】    951127
【裁判案由】    違反道路交通管理處罰條例
【裁判全文】
臺灣宜蘭地方法院交通事件裁定         95年度交聲字第146號
移送機關    交通部公路總局臺北區監理所宜蘭監理站
異  議  人  丙○○
上列異議人即受處分人因違反道路交通管理處罰條例案件，對交
通部公路總局臺北區監理所宜蘭監理站於中華民國95年10月11日
所為之處分（宜監字第裁43-Z00000000號），聲明異議，本院裁
定如下：
    主  文
異議駁回。
    理  由
一、按汽車行駛高速公路及快速公路，應依速限標誌指示；汽車
    行駛於高速公路或設站管制之道路，而不遵管制之規定者，
    處汽車駕駛人新臺幣（下同）3,000元以上6,000元以下罰鍰
    ，民國95年6月28日修正公布之高速公路及快速公路交通管
    制規則第5條第1項前段及94年12月28日修正公布、95年7月1
    日施行前之道路交通管理處罰條例第33條第1項第1款分別定
    有明文。又汽車駕駛人有同條例第33條第1項情形者，並予
    記違規點數1點，同條例第63條第1項第1款規定甚明。
二、本件異議人蔣宗佑於95年4月8日上午6時17分，駕駛車牌號
    碼7861-FM號自用小客車，行駛於國道五號高速公路南下車
    道40.4公里處，以時速115公里即超越限制時速90公里之高
    速行駛，經內政部警政署國道公路警察局第九警察隊頭城分
    隊員警甲○○、乙○○使用雷射測速槍測得上開時速，即以
    異議人違反道路交通管理處罰條例第33條第1項之規定開立
    內政部警政署國道公路警察局公警局交字第Z00000000號舉
    發違反道路交通管理事件通知單（以下簡稱舉發通知單）。
    原處分機關認異議人確有上開交通違規行為，又異議人申訴
    時已逾舉發通知單應到案日期30日以上，乃依據修正施行前
    道路交通管理處罰條例第33條第1項、第63條第1項第1款及
    違反道路交通管理事件統一裁罰基準表之規定裁處6,000元
    之罰鍰，並記違規點數1點。
三、違反道路交通管理事件統一裁罰標準及處理細則第11條第1
    項第1款明定：行為人有本條例之情形者，應填製舉發通知
    單，並於被通知人欄予以勾記，其通知聯依下列規定辦理：
    一當場舉發者，應填記駕駛人或行為人姓名、性別、出生年
    月日、地址、身分證統一號碼及車主姓名、地址、車牌號碼
    、車輛種類。被查獲之駕駛人或行為人為受處分人時，應將
    該通知單填記後交付該行為人簽名或蓋章收受之；拒絕簽章
    者，並記明其事由，視為已收受。經查，異議人並未在本件
    舉發通知單上簽名，有舉發通知單1紙存卷可查，揆諸首揭
    說明，可知舉發員警因認異議人有超速之違規而對異議人掣
    發舉發通知單，並在舉發通知單各欄位載明駕駛人（即異議
    人）姓名、性別、出生年月日、地、身分證統一號碼及車主
    姓名、地址、車牌號碼、車輛種類，及違規時、地、違規事
    實等情明確，雖異議人未於舉發通知單上簽名，但應視為業
    已收受該舉發通知單，從而縱令異議人未於舉發通知單上簽
    收，仍不影響警員製單舉發之效力。
四、異議人固坦承其於上開時間、地點駕車行經國道五號高速公
    路南下車道40.4公里處，其曾經警持雷射測速槍測得時速
    115公里而為警攔停之事實，亦未否認違規地點之最高限速
    為90公里乙節，惟矢口否認有超速之行為，辯稱：伊跟著一
    部計程車後面，車速是105公里，警員所使用之雷射槍不屬
    於合法之測試儀器，雷射槍上未顯示時間及車號云云。
五、經查，證人甲○○於本院95年11月7日調查時結證稱：「違
    規的時間、地點如罰單所寫，我是使用雷射槍執行測速，雷
    射槍是使用雷射原理，使用紅外線的紅外點鎖定車輛的車頭
    ，我在三百零五公尺的地方把異議人所駕駛的車輛鎖定，當
    時異議人的前方有一部車，車速是九十九公里，我忘記前面
    一部車鎖定的測距為多少，瞄準回傳後顯示九十九公里所以
    沒有攔檢，我另鎖定異議人的車輛，雷射槍上顯示測距三百
    ○五公尺，時速是一百一十五公里，所以我把異議人的車子
    攔下，我有將雷射槍所顯示的數字給異議人，異議人問有無
    車號，我說沒有顯示車號，開完單後異議人拒簽.... 」、
    「（法官問：該路段速限？）九十公里。」等語，並提出本
    件所使用雷射測速槍之證明書等資料為佐。再參之，雷射測
    距測速槍係國外先進之科學儀器，非經國外檢驗合格及本國
    法院公證不得使用，儀器係以雷射光直接瞄準行進中之車輛
    ，屬「單點單台」之測速方式，其於鎖定超速違規車輛時並
    不受其他車輛速率之影響等語，有內政部警政署國道公路警
    察局第九警察隊95年8月25日公警九交字第0950970983號函
    在卷可稽，其正確性無可質疑，應認本件警員操作雷射測速
    槍予以測速並無誤測之情形，且所使用雷射測速槍本身亦無
    功能上之瑕疵。本件異議人於測距305公尺即為警以前揭雷
    射測速槍鎖定，異議人先於申訴狀內記載其時速為100公里
    ，並無根據，警方使用雷射測速槍取締違規超速，並無違反
    何法令，從而，依據舉發警員操作雷射測速槍之結果，堪認
    異議人於上開時間、地點駕駛上開車輛確有超過最高時速限
    制90公里時速，至達時速115公里之交通違規行為。
六、綜上所述，本件異議人確有於上開時間、地點駕駛車輛超過
    最高時速限制之交通違規行為，堪以認定，又異議人申訴時
    已逾舉發通知單應到案日期30日以上。從而，原處分機關依
    修正施行前即行為時道路交通管理處罰條例第33條第1項、
    第63條第1項第1款及違反道路交通管理事件統一裁罰基準表
    之規定裁處6,000元之罰鍰並記違規點數1點，核與上開規定
    並無違誤，本件聲明異議為無理由，應予駁回。
據上論斷，應依道路交通案件處理辦法第19條，裁定如主文。
中    華    民    國    95    年    11    月    27    日
                  交通法庭法  官   郭淑珍
以上正本證明與原本無異。
如不服本裁定，應於裁定送達後5日內向本院提出抗告狀。（需
附繕本）
                          書記官   林秀麗
中    華    民    國    95    年    11    月    27    日


司法院資訊處製作；財團法人民間司法改革基金會備份。
